台灣苗栗地方法院刑事判決　　　　　　　　　　　　　八十九年度簡上字第六六號
　　上　訴　人
　　即　被　告　甲○○
　　選任辯護人　徐正安
右列上訴人因違反著作權法案件，不服台灣苗栗地方法院簡易庭八十九年度苗簡字第
五三一號中華民國八十九年九月三十日第一審簡易判決（聲請簡易判決處刑案號：台
灣苗栗地方法院檢察署八十九年度偵字第四八八號），提起上訴，本院管轄第二審之
合議庭，逕依通常程序為第一審判決如左：
    主  文
原判決撤銷。
甲○○無罪。
    理  由
一、聲請簡易處刑意旨略以：被告甲○○係位於苗栗縣苗栗市○○街一二一號樂戰休
    閒網路之負責人，明知賭神二０００之光碟軟體，係丙○○○股份有限公司（下
    稱歐樂公司）享有著作財產之重製作物，竟意圖營利，基於概括犯意，自民國八
    十九年三月初起，連續在苗栗縣苗栗市○○街一二一號樂戰休閒網路，向案外人
    德基電腦資訊公司（以下簡稱德基公司）乙○○以新台幣（下同）四百八十元購
    入後，先將該電腦程式重製灌錄至電腦主機內，由客人投幣每十五分鐘十元之方
    式試玩，客人若合意，則以每片六百十元販售交付予該客人，以此方式直接營利
    ，嗣於八十九年十一月六日持本署檢察官之搜索票在上址查獲，並扣得賭神二０
    ００之軟體一片，因認被告涉犯著作權法第九十三條第三款罪嫌等語。
二、按犯罪事實應依證據認定之，無證據不得推定其犯罪事實；又不能證明被告犯罪
    者，應諭知無罪之判決，刑事訴訟法第一百五十四條、第三百零一條第一項分別
    定有明文。次按變更檢察官所引應適用之法條，僅限於起訴之犯罪事實，刑事訴
    訟法第三百條定有明文，且得變更檢察官所引應適用之法條者，須在不妨害事實
    同一範圍內始可（最高法院三十年上字第一五七四號判例可資參照），此乃為兼
    顧被告之防禦權以求程序之公平，符合不告不理之旨意。
三、訊據被告甲○○堅詞否認有何聲請簡易判決處刑書所載違反著作權法之犯行，辯
    稱：伊只提供電腦設備供人使用，並未將賭神二０００之光碟軟體重製灌錄至電
    腦主機內，供人把玩等語。經查：被告所辯核與證人即於右揭時、地前往搜索之
    丁○○○○結證稱：當天前往被告甲○○店裡，電腦銀幕上有出現賭神二０００
    畫面，但不能執行，一定需要光碟放進去始能執行，查獲時，現場並無該軟體，
    被告稱借給別人，伊請其自將借人之軟體取回等語（參見本院九十年五月十日調
    查筆錄、偵查卷第四一頁反面）；核與證人乙○○證述：被告店裏賭神二０００
    畫面，必須要配合軟體，且須原版光碟片始可執行，無法事先將之灌入電腦主機
    中供人遊玩，被告被警察查獲時，伊有拿一片賭神０００之軟體去他店裏，即事
    後經警扣案之該片軟體等語（參見本院九十年十二月十八日調查筆錄），均相符
    合，則被告辯稱：其經營樂戰休閒網路店內之電腦硬碟中，並無灌入該賭神二０
    ００之軟體等語，與事實相符，足堪憑採，公訴人認被告先將該電腦程式重製灌
    錄至電腦主機內，由客人投幣以每十五分鐘十元之方式試玩，客人若合意，則以
    每片六百十元販售交付予該客人，以此方式直接營利等情，容有誤會。此外，復
    查無其他積極證據足認被告涉犯公訴人所指之上開罪嫌，揆諸首揭說明，即應為
    有利被告事實之認定，為其無罪之判決。
四、雖公訴檢察官於審理時，將聲請簡易判決處刑書犯罪事實欄更正為：甲○○係位
    於苗栗縣苗栗市○○街一二一號休閒網路之負責人，明知賭神二０００之光碟軟
    體係歐樂公司享有著作財產之重製作物，竟意圖營利，基於概括犯意，自民國八
    十九年三月初起，連續在苗栗縣苗栗市○○街一二一號樂戰休閒網路，向案外人
    德基公司乙○○以四百八十元購入後，「擅自由客人投幣以每十五分鐘十元之方
    式上網把玩上開遊戲，以此方式出租該遊戲光碟片」，而以此方式直接營利，嗣
    於八十九年持本署檢察官之搜索票在上址查獲，並扣得賭神二０００之軟體一片
    。並將起訴法條變更為著作權法第九十二條擅自以出租之方法侵害他人之著作權
    等語，惟因公訴檢察官之更正與前訴聲請簡易判決書所載犯罪事實之構成要件、
    涉犯法條均不相同，揆諸前揭說明，此已非事實同一範圍內之更正，亦非本院得
    變更檢察官所引應適用法條之範圍，從而，被告之行為是否涉犯著作權法第第九
    十二條擅自以出租之方法侵害他人之著作權，已非本院所得審酌，應由檢察官另
    行偵查，附此敘明。
五、末按檢察官聲請簡易處刑之案件，法院於審理後，認應為無罪之諭知，應適用通
    常程序審判之，刑事訴訟法第四百五十二條、第四百五十一條之一第四項但書第
    三款定有明文。又管轄第二審之地方法院合議庭受理簡易判決上訴案件，應依通
    常程序審理；其認案件有刑事訴訟法第四百五十二條之情形者，應撤銷原判決，
    逕依通常程序為第一審判決（法院辦理刑事訴訟簡易程序案件應行注意事項第十
    四條中段、後段參照）。本院原審以被告犯違反著作權法判處有期徒刑四月，被
    告以其並未犯罪提起上訴，依前所述，為有理由，自應將原判決撤銷，改依通常
    程序為第一審判決，依法諭知被告無罪之判決。
據上論斷，應依刑事訴訟法第四百五十五條之一第三項、第四百五十二條、第三百六
十九條第一項前段、第三百零一條第一項，判決如主文。
本案經檢察官黃棋安到庭執行職務。
中    華    民    國      九十一      年      一      月      九        日
                              臺灣苗栗地方法院刑事第二庭
                                  審判長法  官  郭  千  黛
                                        法  官  陳  慧  萍
                                        法  官  黃  賢  婷
右正本證明與原本無異。
本件得上訴。
                                        書記官  陳  文  聰
中    華    民    國      九十一      年      一      月      九        日
